臺灣臺中地方法院簡易民事判決
111年度中簡字第2508號
原      告  國泰世紀產物保險股份有限公司

法定代理人  陳萬祥  
訴訟代理人  蔡佩蓉  
被      告  劉冠群  


上列當事人間損害賠償事件，本院於民國111年9月20日言詞辯論
終結，判決如下：
    主          文
被告應給付原告新臺幣5,049元，及自民國111年4月5日起至清
償日止，按年息百分之5計算之利息。
訴訟費用由被告負擔。
本判決得假執行。 
    事 實 及 理 由
壹、程序事項：
一、按訴狀送達後，原告不得將原訴變更或追加他訴，但擴張或
    縮減應受判決事項之聲明者，不在此限，民事訴訟法第255
    條第1項第3款定有明文。本件原告起訴聲明第1項原請求：
    「被告應給付原告新臺幣（下同）105,300元，及自起訴狀
    繕本送達翌日起至清償日止，按年息百分之5計算之利息。
    」，嗣於民國111年9月20日於言詞辯論期日以言詞更正聲明
    為：「被告應給付原告5,049元，及自起訴狀繕本送達翌日
    起至清償日止，按年利率百分之5計算之利息。」（見本院
    卷第109頁），核屬減縮應受判決事項之聲明，依首揭法條
    規定，並無不合，應予准許。
二、被告經合法通知，未於言詞辨論期日到場，核無民事訴訟法
    第386條各款所列情形，爰依原告之聲請，由其一造辯論而
    為判決。
貳、實體事項：
一、原告主張：
　　被告於109年11月29日5時許，無照駕駛車牌號碼000-0000號
    自用小客車（下稱被告汽車），行經臺中市北屯區河北路與
    崇德二路口時（下稱系爭路口），因行經閃光黃燈交岔路口
    ，未減速慢行小心通過之疏失，不慎碰撞原告所承保訴外人
    陳國萬所有之2112-ZL號自小客車（下稱系爭汽車），致系
    爭汽車受損，經送修估價修理費為105,300元（零件費用98,
    300元、工資、烤漆7,000元），原告已依保險契約悉數理賠
    完畢，而系爭汽車零件折舊後金額為9,830元，加計工資7,0
    00元（含烤漆）後之金額為16,830元。又本件被告應負三成
    之過失責任，是本件系爭汽車車主依法得請求被告賠償之金
    額為5,049元，依保險法第53條第1項前段之規定，原告得代
    位求償。並聲明：㈠被告應給付原告5,049元，及自起訴狀繕
    本送達翌日起至清償日止，按年利率百分之5計算之利息。㈡
    訴訟費用由被告負擔。
二、被告未於言詞辯論期日到場，亦未提出書狀作何聲明或陳述
    。
三、得心證之理由：
  ㈠原告主張上開事實，業據其提出與所述相符之任意車險賠案
    簽結內容表、系爭汽車行照、道路交通事故當事人登記聯單
    、道路交通事故現場圖、道路交通事故當事人住址資料申請
    書、現場照片、估價單、車損照片、統一發票等件影本為證
    （見本院卷第23-45頁）；本院並依職權調取臺中市政府警
    察局道路交通事故調查卷宗（含道路交通事故現場圖、A3類
    道路交通事故調查報告表、A3類道路交通事故調查紀錄表、
    酒精測定紀錄表、舉發違反道路交通管理事件通知單、補充
    資料表、初步分析研判表、現場照片等資料）核閱屬實（見
    本院卷第49-73頁），是堪信為真實。
  ㈡按負損害賠償責任者，除法律另有規定或契約另有訂定外，
    應回復他方損害發生前之原狀，固為民法第213條第1項所明
    定；惟該項情形，債權人得請求支付回復原狀所必要之費用
    ，以代回復原狀，同條第3項定有明文，此為民法第213條於
    88年修法時所增訂，乃因回復原狀，若必由債務人為之，對
    被害人有時可能緩不濟急，或不能符合被害人之意願，為期
    合乎實際需要，並使被害人獲得更周密之保障所增設，使被
    害人得請求支付回復原狀所必要之費用，以代回復原狀（民
    法第213條修正立法理由參照）。今原告就系爭汽車支出之
    修復費用，業已提出上開任意車險賠案簽結內容表、估價單
    及電子發票證明聯影本等為證（見本院卷第23、37、39、45
    頁），是原告依保險法第53條第1項（詳後述），代位向被
    告請求系爭汽車回復原狀所需之修理費用，即屬有理由。
　㈢又按被保險人因保險人應負保險責任之損失發生，而對於第
    三人有損失賠償請求權者，保險人得於給付賠償金額後，代
    位行使被保險人對於第三人之請求權；因故意或過失，不法
    侵害他人之權利者，負損害賠償責任；復按不法毀損他人之
    物者，應向被害人賠償其物因毀損所減少之價值，保險法第
    53條第1項前段、民法第184條第1項前段及第196條分別定有
    明文。本件原告主張系爭汽車因上揭車禍支出修理費用105,
    300元（內含零件費用98,300元、工資、烤漆7,000元）之損
    失，固據其提出上揭估價單、統一發票為佐（見本院卷第37
    、39、45頁），惟系爭汽車有關零件部分之修復，既以新零
    件更換被損害之舊零件，則在計算損害賠償額時，自應將零
    件折舊部分予以扣除（最高法院77年5月17日第9次民事庭會
    議決議意旨參照）。而依行政院所頒「固定資產耐用年數表
    」及「固定資產折舊率表」之規定，自用小客車之耐用年數
    為5年，依定率遞減法每年折舊千分之369，其最後1年之折
    舊額，加歷年折舊累計額，其總和不得超過該資產原額之10
    分之9。復參酌財政部以94年12月30日財政部臺財稅字第094
    04585670號令修正發布之營利事業所得稅結算申報查核準則
    第95條第8項規定，其殘值以10分之1為合度，亦即應扣除10
    分之9之零件折舊。本件原告所承保之系爭汽車係94年6月出
    廠，有該車行車執照影本附卷可稽（見本院卷第25頁），距
    本件109年11月29日車禍之時，已逾上開所定之耐用年限5年
    ，其折舊額必然超過換修零件費用10分之9甚多，故其折舊
    後之換修零件費用，應以換修零件總額之10分之1即9,830元
    計算。再加計不必折舊之工資（含烤漆）7,000元後，合計
    實際之損失為16,830元（9,830＋7,000＝16,830）。
  ㈣復按損害賠償祇應填補被害人實際損害，保險人代位被害人
    請求損害賠償時，依保險法第53條第1項規定，如其損害額
    超過或等於保險人已給付之賠償金額，固得就其賠償之範圍
    ，代位請求賠償，如其損害額小於保險人已給付之賠償金額
    ，則保險人所得代位請求者，應祇以該損害額為限（最高法
    院65年度臺上字第2908號判決意旨參照）。查本件原告因承
    保之系爭汽車遭被告過失不法毀損，固已給付賠償金額105,
    300元予被保險人，然因被保險人就系爭汽車實際得向被告
    請求賠償之費用金額僅為16,830元，揆諸上開說明，原告得
    代位請求被告賠償之金額，自亦僅以上開金額為限。
　㈤另按損害之發生或擴大，被害人與有過失者，法院得減輕賠
    償金額或免除之，民法第217條第1項定有明文。此規定目的
    在謀求加害人與被害人間之公平，故在裁判上法院得以職權
    減輕或免除之，無待當事人抗辯（最高法院85年臺上字第17
    56號判例意旨可參）。查本件車禍之發生，係訴外人陳國萬
    駕駛系爭車輛沿河北路由崇德五路往大連路方向直行至系爭
    路口，因行經閃光紅燈交岔路口，支線道車未讓幹線道車先
    行，而被告駕駛被告汽車沿崇德二路快車道由梅川東路往崇
    德路方向直行至系爭路口，亦因行經閃光黃燈交岔路口，未
    減速慢行小心通過之疏失，兩車因而發生碰撞，有道路交通
    事故現場圖、初步分析研判表、A3類道路交通事故調查報告
    表、A3類道路交通事故調查紀錄表、補充資料表可參（見本
    院卷第29、31、51-58、63、65頁），是雙方均應具有過失
    ，適用過失相抵之原則。本院審酌卷附資料，及雙方肇事原
    因、過失情節、程度、車損部位後，認本件損害賠償之過失
    責任，應由被告負擔30%之侵權行為過失責任，而系爭汽車
    之駕駛人即訴外人陳國萬對本件損害之發生應負擔70%之過
    失責任為允當。是經計算過失比例後，被告所應賠償之金額
    為5,049元（16,830×30%＝5,049）。
  ㈥末按給付有確定期限者，債務人自期限屆滿時起，負遲延責
    任；給付無確定期限者，債務人於債權人得請求給付時，經
    其催告而未為給付，自受催告時起，負遲延責任；其經債權
    人起訴而送達訴狀，或依督促程序送達支付命令，或為其他
    相類之行為者，與催告有同一之效力，民法第229條第1項、
    第2項定有明文。復按遲延之債務，以支付金錢為標的者，
    債權人得請求依法定利率計算之遲延利息；但約定利率較高
    者，仍從其約定利率；應付利息之債務，其利率未經約定，
    亦無法律可據者，週年利率為百分之5，民法第233條第1項
    、第203條亦分別明定。查本件原告對被告請求之損害賠償
    債權，核屬無確定期限之給付，亦未約定利率，既經原告起
    訴而於111年4月4日合法送達起訴狀繕本予被告，有送達證
    書1份在卷足佐（見本院卷第79頁），被告迄未給付，則自
    送達起訴狀繕本之翌日起，當應負遲延責任。原告請求自起
    訴狀繕本送達被告翌日即111年4月5日起，按年息百分之5計
    算之法定遲延利息，核無不合，應予准許。
四、綜上所述，原告依民法第184條、第191條之2條、第196條及
    保險代位之規定，訴請被告給付5,049元，及自111年4月5日
    起至清償日止，按年息百分之5計算之遲延利息，為有理由
    ，應予准許。
五、本件原告係依民事訴訟法第427條第1項規定適用簡易訴訟程
    序，所為被告敗訴之判決，依同法第389條第1項第3款規定
    ，法院應依職權宣告假執行。
六、訴訟費用負擔之依據：民事訴訟法第78條。
中　　華　　民　　國　　111 　年　　9 　　月　　30　　日
                  臺灣臺中地方法院臺中簡易庭
                                  法　官　林秉暉
以上為正本係照原本作成。
如不服本判決，應於送達後20日內，向本院提出上訴狀並表明上
訴理由，如於本判決宣示後送達前提起上訴者，應於判決送達後
20日內補提上訴理由書（須附繕本）。如委任律師提起上訴者，
應一併繳納上訴審裁判費。
中　　華　　民　　國　　111 　年　　9 　　月　　30　　日
                                  書記官  巫惠穎